【裁判字號】    98,台上,6102
【裁判日期】    981022
【裁判案由】    殺人未遂
【裁判全文】
最高法院刑事判決            九十八年度台上字第六一０二號
上  訴  人  甲○○
選任辯護人  許進德律師
            蘇夏曦律師
上列上訴人因殺人未遂案件，不服台灣高等法院中華民國九十六
年三月二十一日第二審判決（九十五年度上訴字第四五三九號，
起訴案號：台灣桃園地方法院檢察署九十四年度偵字第一五一八
二號），提起上訴，本院判決如下：
    主  文
上訴駁回。
    理  由
按刑事訴訟法第三百七十七條規定：上訴於第三審法院，非以判
決違背法令為理由，不得為之；是提起第三審上訴，應以原判決
違背法令為理由，係屬法定要件。如果上訴理由書狀並未依據卷
內訴訟資料具體指摘原判決不適用何種法則或如何適用不當，或
所指摘原判決違法情事，顯與法律規定得為第三審上訴理由之違
法情形不相適合時，均應認其上訴為違背法律上之程式，予以駁
回。上訴人甲○○上訴意旨略稱：(一)、少年Ａ（姓名、年籍詳卷
，下稱少年）稱西瓜刀是從家裡拿出來的，未指稱係上訴人載其
回家拿的。故上訴人於警詢稱西瓜刀係伊載少年回家拿的，尚缺
補強證據足以證明。(二)、上訴人雖曾稱伊騎車載少年回家拿西瓜
刀，同時又多次稱機車是留在糾紛現場，原判決認定上訴人始終
陳稱伊騎車載少年回家拿西瓜刀，顯與卷內資料不符。(三)、「小
陳」及真實姓名年籍不詳之成年男子是在看到被害人鐘淵聖後，
才從懷裡抽刀出來予以追砍，上訴人事先不知彼等有帶刀。(四)、
少年看到鐘淵聖等三人後，只赤手追趕鍾堯樺，未持西瓜刀追趕
被害人。(五)、少年絕非砍被害人第一刀之人，被害人所證事發經
過，是事後拼湊，根本不是其親眼所見，被害人並沒有看到砍伊
第一刀之人後續的行為。況被害人遭砍致尺骨斷裂，血液理應噴
濺至持刀砍人者之身上，茍少年係行兇者，何以身上連一滴血都
沒沾到？原判決認少年持刀砍傷被害人有違經驗法則。(六)、原判
決審酌證人鍾堯樺、吳佩珊、被害人於檢察官偵查中證言，是否
有證據能力時，未先適用刑事訴訟法第一百五十九條之一第二項
，亦未論述該三人之證言，何以不符合該規定，即直接引用同法
第一百五十九條之五，認定該三人於偵查中證言有證據能力，有
適用傳聞法則不當及判決不載理由之違法。(七)、少年與被害人曾
發生行車糾紛，被害人於製作警詢筆錄時，已知少年之真實姓名
，嗣後作證時，理應直稱姓名，而非把瘦長之少年，形容是「很
壯的人」，益徵少年非砍被害人第一刀之人。(八)、少年當初雖欲
一人扛起所有責任，稱只伊一人持西瓜刀砍被害人，但其既欲一
人扛起所有責任，自無必要另外否認有對被害人說過「就是他，
給他死」；為何在同一份筆錄中，卻又否認砍被害人時，曾說「
就是他，給他死」等語。足見少年確實沒有說過該話，其雖想扛
責，仍因反應不及，在警詢時說出部分實情。原判決對該有利於
上訴人之證據，未說明不採之理由，有理由不備之違法。(九)、原
判決認定上訴人以機車載少年返回其家中，拿取一把西瓜刀，有
判決不適用刑事訴訟法第一百五十六條第二項、第三百十條第二
款之違背法令。(十)、原判決認定上訴人不知少年等人帶西瓜刀，
殊無可信，有判決不適用刑事訴訟法第一百五十四條第二項、第
三百十條第二款之違法等語。
惟查：證據之取捨與其證明力之判斷，以及事實有無之認定，屬
事實審法院之職權，苟其取捨證據與判斷證據證明力並不違背經
驗法則及論理法則，即不容任意指為違背法令，而執為第三審適
法之上訴理由。原判決綜合全案卷證資料，本於事實審法院之推
理作用，認上訴人有其事實欄所載之犯行，因而撤銷第一審科刑
判決，改判仍論處其殺人未遂罪刑。已敘明其所憑證據，並說明
認定上訴人有騎乘機車搭載少年返回少年家中，拿取西瓜刀一把
，與綽號「小陳」之成年男子等殺傷被害人之心證理由，且對於
上訴人否認犯罪所辯各節，如何係飾卸之詞，不足採信，詳加說
明指駁。復對證人鍾堯樺、少年及被害人之證詞，分別為取捨之
論述說明。所為論斷，俱有卷存證據資料可資覆按，要無違背法
令情形。按被告以外之人於偵查中向檢察官所為之陳述，除顯有
不可信之情況者外，得為證據。又被告以外之人於審判外之陳述
，雖不符前四條之規定，而經當事人於審判程序同意作為證據，
法院審酌該言詞陳述或書面陳述作成時之情況，認為適當者，亦
得為證據；當事人、代理人或辯護人於法院調查證據時，知有第
一百五十九條第一項不得為證據之情形，而未於言詞辯論終結前
聲明異議者，視為有前項之同意。刑事訴訟法第一百五十九條之
一第二項、第一百五十九條之五規定甚明。是被告以外之人，於
審判外之陳述，只要符合前開規定之一，即得採為被告論罪之證
據。原判決說明鍾堯樺、吳佩珊、被害人於台灣板橋地方法院檢
察署及台灣桃園地方法院檢察署偵查中之證言，雖屬被告以外之
人於審判外之言詞陳述，惟上訴人及辯護人迄原審言詞辯論終結
前，均未聲明異議，審酌各該證人於偵查中係在自由意志下陳述
，並經具結等情，以之作為上訴人犯罪證據，應屬適當，依刑事
訴訟法第一百五十九條之五第二項規定，應有證據能力，而採為
證據。關於該部分證據能力之論斷，尚無不合，難指為適用法則
不當，而執為上訴第三審之理由。其他上訴意旨徒執前詞，或就
原審採證認事職權之適法行使，或對原判決已論斷明白之事項，
任意指摘違背法令，並就有無騎機車搭載少年回家拿取西瓜刀、
少年有無動手砍殺被害人等情事，及其他與事實認定無關，且與
判決結果無影響之枝節問題，重復為單純事實之爭辯，均與法律
規定得為第三審上訴理由之違法情形不相適合。應認上訴人之上
訴違背法律上之程式，予以駁回。
據上論結，應依刑事訴訟法第三百九十五條前段，判決如主文。
中    華    民    國  九十八  年    十    月  二十二  日
                      最高法院刑事第八庭
                          審判長法官  洪  文  章
                                法官  王  居  財
                                法官  郭  毓  洲
                                法官  黃  梅  月
                                法官  邱  同  印
      本件正本證明與原本無異
                                      書  記  官
中    華    民    國  九十八  年    十    月  二十七  日
                                                      Ｑ


司法院資訊處製作；財團法人民間司法改革基金會備份。
